【裁判字號】    98,訴,2677
【裁判日期】    980814
【裁判案由】    毒品危害防制條例
【裁判全文】
臺灣板橋地方法院刑事判決              98年度訴字第2677號
公  訴  人  臺灣板橋地方法院檢察署檢察官
被      告  甲○○
                    （另案在臺灣臺北監獄臺北分監執行中）
上列被告因毒品危害防制條例案件，經檢察官提起公訴（98年度
毒偵字第4305號），被告於本院準備程序進行中就被訴事實為有
罪之陳述，經本院合議庭裁定由受命法官獨任進行簡式審判程序
，判決如下：
    主  文
甲○○施用第一級毒品，累犯，處有期徒刑捌月；又施用第二級
毒品，累犯，處有期徒刑肆月，扣案吸食器壹組、吸管壹支、玻
璃球壹個均沒收。應執行有期徒刑拾月，扣案吸食器壹組、吸管
壹支、玻璃球壹個均沒收。
    事  實
一、甲○○前於民國89年間即因施用毒品案件，經本院以89年度
    毒聲字第163 號裁定送觀察、勒戒後，認無繼續施用毒品之
    傾向，於89年5 月30日觀察、勒戒執行完畢釋放出所；復於
    同年間再因施用毒品案件，又經本院以89年度毒聲字第4918
    號裁定送觀察、勒戒後，認有繼續施用毒品傾向，由本院另
    以89年度毒聲字第5314號裁定送強制戒治，期間曾經裁定停
    止戒治，所餘期間付保護管束，至90年9 月7 日保護管束期
    滿未經撤銷，視為強制戒治執行完畢，該次犯行並經本院以
    89年度重簡字第1494號判決判處有期徒刑5 月確定；復於91
    年間因施用第2 級毒品案件，又經本院以91年度毒聲字第42
    20號裁定送強制戒治，此間於92年10月14日經裁定停止戒治
    出所，後於93年1 月9 日因毒品危害防制條例修正報結，另
    由本院就該次犯行以92年度易字第336 號判決判處有期徒刑
    6 月確定；再於95年間因施用第1 、2 級毒品案件，分別經
    臺灣高等法院以95年度上訴字第2009號、本院以95年度訴字
    第810 號判決各判處有期徒刑9 月、7 月，其後臺灣高等法
    院再以95年度聲字第2025號裁定定應執行有期徒刑1 年2 月
    確定，此與其於同年間另犯施用毒品，經本院以95年度訴字
    第3075號判決判處有期徒刑7 月、4 月，應執行有期徒刑10
    月確定之案件部分，由本院以96年度聲減字第4962號裁定減
    刑及分別合併定應執行有期徒刑7 月、5 月確定後，終於97
    年1 月23日縮刑期滿接續執行完畢。詎仍不知悔改，復分別
    基於施用第一級、第二級毒品之犯意，先於98年6 月10日6
    時許，在臺北縣蘆洲市○○路96巷1 弄5 號3 樓住處內，以
    將第二級毒品甲基安非他命置於玻璃球吸食器內燒烤產生煙
    霧，再藉吸管予以吸食之方式，施用甲基安非他命1 次。另
    於同年月12日清晨某時，同在上址以將第一級毒品海洛因捲
    入香菸內點燃以吸取所生煙霧方式，施用海洛因1 次，嗣於
    當日9 時30分許，因其經另案通緝為警在前開處所查獲，並
    扣得吸食器1 組、吸管1 支、玻璃球1 個，嗣經採集其尿液
    送驗，結果呈海洛因代謝物嗎啡類、安非他命、甲基安非他
    命陽性反應。
二、案經臺北縣政府警察局蘆洲分局報告臺灣板橋地方法院檢察
    署檢察官偵查起訴。
    理  由
一、本案被告甲○○所犯係死刑、無期徒刑、最輕本刑為三年以
    上有期徒刑以外之罪，且非高等法院管轄之第一審案件，其
    於準備程序中就被訴事實為有罪之陳述，經本院告知簡式審
    判程序之旨，並聽取公訴人、被告之意見後，經合議庭裁定
    由受命法官獨任進行簡式審判程序，合先敘明。
二、上揭犯罪事實，業經被告於本院準備程序及審理中坦承不諱
    ，而被告為警採集之尿液檢體，經送驗結果，確呈可待因、
    嗎啡類、安非他命、甲基安非他命陽性反應，有臺灣檢驗科
    技股份有限公司98年6 月25日編號UL/2009/60443 號濫用藥
    物檢驗報告乙紙在卷可憑，此外，復有被告經查獲時經警同
    時扣得之吸食器1 組、吸管1 支、玻璃球1 個可供佐證，足
    認被告之自白確與事實相符，洵堪採為認定事實之依據，本
    案事證明確，被告犯行已堪認定。
三、又按92年7 月9 日新修正之毒品危害防制條例刪除二犯及三
    犯之規定，一改修法前繁雜之處遇程序，僅將施用毒品者簡
    化區分為初犯、再犯，並認施用毒品者係屬病患性犯人，以
    觀察、勒戒戒除其身癮，並以強制戒治去除其心癮。經觀察
    、勒戒或強制戒治執行完畢釋放後，若係5 年後再犯該條例
    第10條施用毒品罪者，與同條例第20條第1 項、第2 項關於
    「初犯」之處理方式相同，檢察官應先聲請法院裁定令被告
    入勒戒處所觀察、勒戒，並視有無繼續施用毒品傾向，決定
    應予釋放、為不起訴之處分，或應聲請法院裁定令入勒戒處
    所強制戒治；若係5 年內「再犯」同條例第10條施用毒品罪
    者，依同條例第23條第2 項規定，檢察官則應依法追訴。觀
    諸該條例第20條第3 項之修正理由：「觀察、勒戒或強制戒
    治5 年後再犯者，顯見前所實施之觀察、勒戒或強制戒治已
    足以遮斷其施用毒品之癮，為期自新及協助其戒除毒癮，對
    此5 年後再犯者，爰明定仍適用初犯之規定，先經觀察、勒
    戒、強制戒治之程序。」及同條例第23條第2 項之修正理由
    ：「為配合簡化施用毒品犯之刑事處遇程序，並鑑於經觀察
    、勒戒或強制戒治執行完畢釋放後5 年內再犯者，其再犯率
    甚高，原據以實施之觀察、勒戒及強制戒治既已無法收其實
    效，自應施以刑事處遇。」顯然如施用毒品者係前經觀察、
    勒戒或強制戒治等治療程序執行完畢5 年後，始再施用毒品
    之「初犯」，因前所執行之觀察、勒戒或強制戒治已足收戒
    除毒癮之效，自應重新執行觀察、勒戒或強制戒治等治療程
    序，並於治療程序執行完畢後，由檢察官為不起訴處分，毋
    庸對之追訴處罰；反之，在「再犯」之情形，因其先前所為
    治療程序顯未能收戒斷毒癮之效，且考量施用毒品者之再犯
    率偏高，乃簡化其刑事處遇程序，而逕予追訴處罰，不再施
    以治療程序。參酌上開立法理由，修正毒品危害防制條例就
    施用毒品者，祇於「初犯」及「5 年後再犯」二種情形，有
    其追訴條件之限制，即須於初犯經觀察、勒戒或強制戒治釋
    放後，5 年內均無施用毒品之行為，始能認其前所實施之觀
    察、勒戒或強制戒治已足遮斷毒癮，而得於5 年後再犯時，
    再予適用初犯之規定，重行觀察、勒戒等程序。倘5 年內已
    經再犯，被依法追訴處罰，縱其第3 次（或第3 次以上）施
    用毒品之時間在初犯釋放5 年以後，即與「5 年後再犯」之
    情形有別，且因已於「5 年內再犯」，顯見其再犯率甚高，
    原實施觀察、勒戒或強制戒治，已無法收其實效，而無5 年
    戒斷期之存在，自無再經觀察、勒戒及強制戒治之必要，應
    由檢察官逕行起訴，始符新法修正之本旨。是被告前因施用
    毒品案件，除經多次觀察、勒戒及強制戒治之執行外，更曾
    經判處罪刑確定，有臺灣高等法院被告前案紀錄表乙份在卷
    可佐，被告於第1 次觀察、勒戒執行完畢後，既曾於5 年內
    再犯毒品危害防制條例第10條之罪，其後並另曾經判刑確定
    ，本次被告所犯毒品危害防制條例第10條之罪，自非屬毒品
    危害防制條例第20條第3 項所定「5 年後再犯」之情形，而
    應依法追訴，附此敘明。
四、核被告所為，係犯毒品危害防制條例第10條第1 項之施用第
    一級毒品罪及同條第2 項之施用第二級毒品罪。其施用前持
    有第一級、第二級毒品之低度行為，應分別為其後之施用高
    度行為所吸收，均不另論罪。又被告所犯前開兩次犯行，犯
    意各別、行為互殊、罪名有異，應予分論併罰。又被告有如
    犯罪事實欄所載之犯罪科刑執行情形，此觀諸前述卷附之被
    告前案紀錄表即明，其受有期徒刑之執行完畢後，5 年以內
    故意再犯本件有期徒刑以上之施用第一、二級毒品罪，均為
    累犯，應各依刑法第47條第1 項之規定加重其刑。爰審酌被
    告前已因施用毒品案件經送觀察、勒戒及強制戒治，並經法
    院數度判刑在案而仍不能戒除毒癮，再次漠視法令禁制而犯
    本罪，顯見其戒除毒癮之意志薄弱，惟念其犯後坦承犯行，
    態度尚佳，且施用毒品所生危害，實以自戕身心健康為主，
    對於他人生命、身體、財產等法益，尚無明顯而重大之實害
    等一切情狀，分別量處如主文所示之刑，並定其應執行刑，
    以示懲儆。
五、扣案之吸食器1 組、吸管1 支、玻璃球1 個既為被告所有供
    作施用甲基安非他命之物，業據其供陳在卷，爰依刑法第38
    條第1 項第2 款規定宣告沒收之，併予敘明。
據上論斷，應依刑事訴訟法第273 條之1 第1 項、第299 條第1
項前段，毒品危害防制條例第10條第1 項、第2 項，刑法第11條
前段、第47條第1 項、第38條第1 項第2 款、第51條第5 款，判
決如主文。
本案經檢察官蘇振文到庭執行職務。
中    華    民    國    98    年    8     月    14    日
                  刑事第五庭  法  官  盧軍傑
上列正本證明與原本無異。
如不服本判決，應於判決送達後10日內敘明上訴理由，向本院提
出上訴狀 (應附繕本) ，上訴於臺灣高等法院。其未敘述上訴理
由者，應於上訴期間屆滿後20日內向本院補提理由書「切勿逕送
上級法院」。
                              書記官  周玉茹
中    華    民    國    98    年    8     月    14    日
附錄本案論罪科刑法條全文：
毒品危害防制條例第10條
施用第一級毒品者，處6月以上5年以下有期徒刑。
施用第二級毒品者，處3年以下有期徒刑。


司法院資訊處製作；財團法人民間司法改革基金會備份。
